臺灣高等法院高雄分院刑事判決　　　　　　　　　九十一年度上訴字第一一三五號
　　上 訴 人
　　即自訴人　甲○○
　　被　　告　乙○○
右上訴人因被告誣告等案件，不服臺灣高雄地方法院九十年度自字第五一八號中華民
國九十一年五月十七日第一審判決，提起上訴，本院判決如左：
      主  文
上訴駁回。
      理  由
一、自訴意旨略以：被告乙○○於民國九十年十月十九日下午四時五十分許，在臺灣
    高雄地方法院檢察署第十一偵查庭內，檢察官承辦九十年度發查字第三八０八號
    偽證案件時，當庭於承辦檢察官前誣指自訴人「有帶錄音機要錄音，請檢察官搜
    查‧‧‧鄭金修每次出庭，他（指自訴人）都跟在身邊，我覺得很奇怪，他跟鄭
    金修是同居人，我覺得很好笑‧‧‧」，不當運用表現自由，指摘傳布不實與本
    案無關之言詞，足以毀損自訴人之名譽，公然予自訴人主觀上窘迫之侮辱，已嚴
    重毀損自訴人之法益，因認被告涉犯刑法第一百六十九條誣告罪、妨害名譽罪。
二、訊據被告堅詞否認有誣告罪、妨害名譽犯行，辯稱自訴人前確曾攜帶錄音機進入
    台灣台南地方法院法庭，且自訴人曾表示與鄭金修是同居人關係，故其並無誣告
    或妨害名譽等語。
三、經查：
    (一)被告於九十年十月十九日下午三、四時許，在臺灣高雄地方法院檢察署第十一
      偵查庭庭訊中，當庭表示「告訴代理人（即自訴人）上次在臺南開庭時有帶錄
      音機，代理人跟告訴人（即鄭金修）是同居人，我覺得很好笑」等語，業據原
      審向臺灣高雄地方法院檢察署調閱九十年度發查字第三八０八號卷宗，並有該
      卷宗影本在卷可稽。
    (二)按刑法上誣告罪之成立，在主觀方面，固須申告者有使人受刑事或懲戒處分之
      意思，在客觀方面，尤須所虛構之事實足使被誣告人有受刑事或懲戒處分之危
      險，若申告他人有不法行為，而其行為在刑法上並非構成犯罪，則被誣告者既
      不因此而有受刑事訴追之虞，即難論申告者以誣告之罪。又所謂懲戒處分，係
      指公務員懲戒法規所定之各項處分而言，故受此項懲戒處分之主體，以有受上
      開法規懲戒處分公務員之身分為前提（最高法院二十年度上字第一七００號、
      二十二年度上字第一九七六號、三十年度上字第二００三號、四十四年度台上
      字第六五三號、二十六年度渝上字第一九一０號判例可資參照）。被告於偵查
      中固陳述「告訴代理人（即自訴人）上次在臺南開庭時有帶錄音機，代理人跟
      告訴人（即鄭金修）是同居人，我覺得很好笑」等語，然既不足使自訴人有受
      刑事訴追之危險，而自訴人並非公務員，亦無受公務員懲戒法規所定之各項處
      分之可能，是被告尚無刑法第一百六十九條第一項誣告犯行。
    (三)又刑法上侮辱罪之成立，以公然為要件。所謂公然者，須不特定多數人得以共
      見共聞之狀況，始能認為達於公然之程度（最高法院四十八年度台上字第一三
      八二號判決參照）。被告於偵查陳述「告訴代理人（即自訴人）上次在臺南開
      庭時有帶錄音機，代理人跟告訴人（即鄭金修）是同居人，我覺得很好笑」等
      語，而依刑事訴訟法第二百四十五條第一項規定偵查不公開，是被告於偵查中
      之上開陳述即無不特定多數人得以共見共聞之狀況，被告亦無從成立刑法第三
      百零九條第一項之公然侮辱罪。
    (四)再刑法第三百十條誹謗罪之成立，必須意圖散布於眾，而指摘或傳述足以毀損
      他人名譽之具體事實（最高法院八十六年度台上字第六九二０號判決可參）。
      被告於偵查中陳述「告訴代理人（即自訴人）上次在臺南開庭時有帶錄音機，
      代理人跟告訴人（即鄭金修）是同居人，我覺得很好笑」等語，因偵查係不公
      開，即無意圖散布於眾之可言，被告乃無從成立刑法第三百十條第一項之誹謗
      罪。
    此外復查無其他積極證據足證被告有誣告、公然侮辱及誹謗自訴人之犯行，被告
    犯罪尚屬不能證明。
四、原審以不能證明被告犯罪而諭知無罪之判決，核無不合，自訴人上訴意旨，仍執
    前詞，指摘原判決不當，為無理由，應予駁回。
據上論結，應依刑事訴訟法第三百六十八條，判決如主文。
中      華      民      國    九十一    年      八      月    二十七    日
                              臺灣高等法院高雄分院刑事第一庭
                                  審判長法官  曾永宗
                                        法官  邱永貴
                                        法官  郭玫利
右正本證明與原本無異。
如不服本判決應於收受本判決後十日內向本院提出上訴書狀，其未述上訴理由者，
並得於提起上訴後十日內向本院補提理由書狀（均須按他造當事人之人數附繕本)「
切勿逕送上級法院」。
                                      書記官  高惠珠
中    華    民    國      九十一      年      八      月     二十八   日
